臺北高等行政法院判決
　　　　　　　　　　　　　　　　　　 95年度訴字第01175號
　　　　　　　　　　　　　　　.
原　　　告　同致電子企業股份有限公司
代　表　人　甲○○
訴訟代理人　桂齊恆律師
被　　　告　經濟部智慧財產局
代　表　人　蔡練生（局長）住同上
訴訟代理人　丙○○
　　　　　　丁○○
參　加　人　乙○○
訴訟代理人　劉法正律師
　　　　　　楊祺雄律師
上列當事人間因新型專利異議事件，原告不服經濟部中華民國95
年2 月9 日經訴字第09506161780 號訴願決定，提起行政訴訟。
本院判決如下：
　　主  文
原告之訴駁回。
訴訟費用由原告負擔。
　　事  實
一、事實概要：
    原告於民國（下同）89年6 月26日以「具倒車雷達顯示功能
    之汽車後照鏡」向被告申請新型專利，經其編為第00000000
    號審查而准予專利（下稱系爭專利）。公告期間，參加人以
    其違反核准審定時專利法第97條、第98條第1項第1款及第2
    項之規定，不符新型專利要件，對之提起異議，案經被告審
    查，以系爭專利違反核准審定時專利法第98條第2 項之規定
    ，而於94年8 月3 日以（94）智專三(三)05052 字第
    09420712230 號專利異議審定書為「異議成立，應不予專利
    」之處分（下稱系爭處分）。原告不服，提起訴願，惟遭訴
    願決定駁回，遂向本院提起本件行政訴訟。
二、兩造聲明（原告未於言詞辯論及準備程序到場，聲明及陳述
    依其起訴狀記載）：
　(一)原告聲明求為判決：
    1.訴願決定及原處分均撤銷。
    2.訴訟費用由被告負擔。
  (二)被告聲明求為判決：
    1.駁回原告之訴。
    2.訴訟費用由原告負擔。
三、兩造之爭點：系爭專利有無違反核准審定時專利法第98條第
    2 項之規定？
　(一)原告主張之理由：
    1.經與系爭案比較，引證一並未揭露系爭案於後照鏡內整合
      一影像顯示器之構造，且由引證一圖1 鏡面上的資料顯示
      區域146 大小及圖3 的資料顯示區域( 由121a,121b 組成
      ) 可以明顯看出，所謂的資料顯示區域146,121 與整個後
      視鏡尺寸的差距十分懸殊，以圖式揭示在後視鏡一角落的
      資料顯示區域146 而言，不但面積小且位在角落處，根本
      不足以顯示一畫面大小清晰可見的影像，由此可見，資料
      顯示區域背後的顯示器並非一影像顯示器，與系爭案係在
      後照鏡背面整合一影像顯示器，又配合後照鏡鏡板背面以
      高密度排列的點狀水銀構成鏡面，使後照鏡得以為反射鏡
      ，亦可顯示倒車影像之目的功效完全不同。如系爭案說明
      書第4 頁第二段起所述: 『本創作將顯示器(20)整合在後
      照鏡(10)上，先決條件在於不影響後照鏡(10)原始的後照
      功能，．．．』，換言之，系爭案雖然在後照鏡背面整合
      一影像顯示器，但必須在不影響後照鏡原來的鏡面功能的
      前提下始得為之，而透過系爭案特殊的鏡面設計，亦的確
      可以達成此一目的。反觀引證一以其圖1 右上角所揭示資
      料顯示區域146 與整個後視鏡的比例差距之大，顯然不足
      以顯示一具體清晰的影像。．．．．．根據引證一之圖3
      顯示，前述非引導部121a與引導部121b係呈條狀排列，在
      此狀況下，資料顯示區域121 上非反射部份(121a)恆大於
      反射部份(121b)，在此狀況下，資料顯示區域121 背面的
      顯示器光線雖可順利穿出後視鏡外，但因反射部份(121b)
      面積較小，且受限於資料顯示區域本身的面積亦小，則該
      資料顯示區域的鏡面反射功能根本已完全喪失，其與系爭
      案之鏡面係於鏡板背面以高密度排列的點狀水銀構成，而
      得以兼顧顯示影像與鏡面功能之技術特徵顯然完全不同。
      由此可見，本案主要技術特徵與達成功效相較於引證一均
      不相同，而被告與原決定機關逕自認定系爭案相較於引證
      一為不具進步性者，自屬明顯違法。
    2.引證四、五在其說明書中對於半透光反射膜(5) 的定義與
      描述僅止於『既可反光又可透光的半透光膜層』，而該半
      透光膜層為鋁膜或銀膜。根據一般人之基本常識，既稱為
      『膜』，係指一連續且厚度甚微的薄層物體，其與系爭案
      於鏡板背面形成多數點狀水銀顯為完全不同之空間型態。
      而原告認定引證五已揭示系爭案點狀水銀的唯一依據即如
      前述答辯書內容所稱是根據引證五第6 至8 圖揭示其半透
      光反射膜-(5)為多數點狀其間則形成適當間隙。原告必須
      嚴正聲明，被告此種看圖說故事的判斷方式實令原告難以
      接受，原因在於: 不論是引證四或引證五之說明書內容對
      於半透光反射膜均只作『既可反光又可透光』功能性描述
      ，除了進一步定義其材質為鋁膜或銀膜外，並未具體說明
      其空間型態為何? 而說明書中既未明確定義，被告何以能
      在毫無根據的狀況下主觀地推論第6 至8 圖之圖面所示即
      代表引證五的空間型態? 事實上，由引證五第6 至8 圖已
      可明顯看出被告推斷之不合理性。請參閱證物二為引證五
      之圖8 ，9 ，如進一步放大其圖式可以明顯看出，該半透
      光反射膜(5) 係由一粗黑虛線所構成，其並未直接與反射
      板(4) 或顯示螢幕(7) 貼合，顯見該半透光反射膜(5)係
       一 獨立的膜層，至於利用粗黑虛線表示，顯然只是為了
      表現該半透光反射膜(5) 是既可反光又可透光，而非表示
      該半透光反射膜(5) 係由多數點狀構成，如果該半透光反
      射膜(5) 果真是由多數點狀組成，如引證五之圖6 至9 所
      示，該半透光反射膜(5)既未貼附於反射板(4) 上，亦未
      附著於顯示螢幕(7) 上，則該多數點狀係如何設置？由此
      可見，被告原不應自行推斷該半透光反射膜(5) 可能的空
      間型態，而其主動的推斷，由引證五即可明顯看出係為嚴
      重的錯誤。由上述可知，引證四、五根本未能揭露系爭案
      的特徵構造，無從證明系爭案不具進步性，而被告毫無依
      據的推斷更已明顯違法。
    3.綜上所陳，系爭案與引證一、四、五在構造上確有明顯不
      同，各自可以提供之功能亦因結構不同而有所差異，就熟
      習該項技術者根據引證一、四、五內容之教示，難以輕易
      完成系爭案，從而系爭案無違專利法之規定; 今被告在毫
      無依據的狀況下，錯誤的推斷引證五所揭示的構造，以致
      作出錯誤的處分，而已有明顯違法。請判決如訴之聲明，
      藉維法紀。
  (二)被告主張之理由：
    1.查引證一（即異議證據二美國第0000000 號專利案）說明
      書第8 欄第29行至37行中敘及「顯示裝置（148 ）如真空
      螢光顯示器、陰極線管（CRT ）、液晶、平面顯示器，可
      顯示任何資訊如羅盤，時鐘或者其他的指標，以幫助車上
      人員，該顯示資訊係經由去除之區域（121a）顯示給車上
      人員」。而陰極線管（CRT ）、液晶、平面顯示器即是習
      用之電腦螢幕，係可顯示影像，因此起訴理由所稱引證一
      之「資料顯示區域背後的顯示器並非一影像顯示器及不足
      以顯示一具體清晰的影像」之敘述顯非合理，且系爭案與
      引證一皆是能顯示資訊且不影響後照鏡原始的後照功能。
      又引證一說明書第8 欄第50、51行中敘及「區域（121a
      、121b）可以為多種之形狀，如直線形、圓形、橢圓形、
      等等」，因此引證一之非引導部121a與引導部121b並非限
      定僅係條狀排列，而係可成圓形，亦即相同於系爭案之點
      狀，因此起訴理由所稱「其與系爭案之鏡面係於鏡板背面
      以高密度排列的點狀水銀構成，而得以兼顧顯示影像與鏡
      面功能之技術特徵顯然完全不同」之敘述亦非合理。又引
      證一係揭示一種電子式反射鏡上具有資訊顯示區之構造，
      包括有鏡體總成（110 ）及顯示裝置（148 ），該鏡體總
      成（110 ）包含由玻璃材質形成之透明前部基層（112 ）
      及反射層（120 ），該反射層（120 ）係包含有為非引導
      部（121a）以顯示顯示裝置之內容以及引導部（121b），
      而其中，非引導部（121a）係將反射之材料予以去除而成
      ，其可為任意的形態，而於整體結構之背面相對於反射層
      （120 ）資料顯示區域（121 ）之背面具有一顯示裝置（
      148 ），而顯示裝置（148 ）所顯示之資料可為羅盤，時
      鐘或者其他的指標，而其中，非引導部（121a）與引導部
      （121b）所形成之形狀可為多種之形狀，如直線形，圓形
      ，橢圓形等，故其顯示部（121 ）內部之反射去除之形態
      可為任意的形態，並無限制者。在構造上系爭案之後照鏡
      及一整合於後照鏡中的影像顯示器係相同於引證一之鏡體
      總和（110 ）及顯示螢幕（148 ），系爭案之後照鏡係於
      一鏡板背面形成有多數點狀水銀以構成鏡面，而多數點狀
      水銀係以高密度排列，係相當於引證一之由反射材料形成
      之引導部（121b），系爭案之鏡板背面形成適當間隙，係
      相當於引證一將反射之材料予以去除而形成之非引導部（
      12 1a ）；且系爭案與引證一皆是藉由將鏡板背面之反射
      之材料予以去除而形成之適當間隙（非引導部），而使影
      像顯示器（顯示螢幕）顯示之資訊可透過該間隙（非引導
      部）傳至駕駛者，故引證一可證系爭案不具進步性。故該
      起訴理由並不足採。
    2.查引證四、五（即異議證據五中國大陸第00000000.3號專
      利案、證據六美國第0000000 號專利案）係同一申請人分
      別於大陸及美國提出之專利案，且證據五、六之技術內容
      係屬相同，故可互為佐證其技術內容，該引證四之摘要及
      說明書第1 頁第19行至20行中敘及「在鏡片的表層塗鍍或
      貼黏既可反光，又可透光的半透光膜層」，該引證五之摘
      要中敘及「鏡子包含一透明平板塗有或黏有一反射膜」，
      因此可證引證五之圖6 至9 所示之半透光反射膜(5)係塗
      鍍或貼黏於反射板(4) 上，故起訴理由所稱「如引證五之
      圖6 至9 所示，該半透光反射膜(5) 既未貼附於反射板
       (4)上」之敘述顯非合理。又引證四其說明書第3頁 第24
      行中敘及「可以反光又可以透光之的半透光膜（如鋁膜、
      銀膜）」。該引證五之說明書第3 欄第17至21行中敘及「
      鏡片（1 ）由透明之玻璃（4 ）及其背面由鋁或銀所組成
      之半透光反射膜（5 ）所構成」；又其第6 至8 圖中清楚
      揭示其半透光反射膜（5 ）為多數點狀其間則形成適當間
      隙；因此對熟習該項技術已能瞭解該半透光反射膜（5 ）
      主要利用其間隙以達到透光之功效。因此在構造上，系爭
      案之後照鏡及一整合於後照鏡中的影像顯示器，係為引證
      四、五所揭露，且系爭案與引證五皆是在鏡板背面之反射
      層內形成有間隙，而使影像顯示器顯示之資訊可透過該間
      隙傳至駕駛者；所不同處僅是系爭案鏡板背面之反射材料
      為水銀，而引證四、五之反射材料為銀或鋁，然而此種單
      純之材料不同，並無增進功效之處，故引證四、五可證系
      爭案不具進步性。原告起訴理由不足採。
    3.綜上所述，原處分並無違法，請駁回原告之訴。
  (三)參加人主張之理由
    1.原處分書之處分基礎完全依據證據揭露內容，原告於起訴
      狀中所持多項主張明顯偏差、錯誤，應不足採信：按，「
      新型係運用申請前既有之技術或知識，而為熟習該項技術
      者所能輕易完成且未能增進功效，雖無前項列情事，仍不
      得依本法申請取得新型專利」，乃系爭案核准當時專利法
      第98條第2項之規定，亦為一般所稱不具進步性之規定。
      依被告民國89年10 月出版「專利審查基準」第2-2-17頁
      對於「既有之技術或知識」之法意說明可知，其係指申請
      日之前，已見於國內外刊物或已公開使用之技術、知識。
      換言之，當異議證據為系爭案申請前已公開之發明或新型
      專利案時，此處所謂的「既有之技術或知識」當然包含：
      摘要、發明（新型）說明、申請專利範圍及圖式等等揭露
      於說明書的全部內容。而依「既有之技術或知識」的法意
      說明可知，原告於起訴狀中對於下列主張明顯錯誤：
      (1)原告於起訴狀第5頁第1行至第8行主張，根據引證一之
        圖１及圖３的揭露，引證一之資料顯示區域146、121與
        後照鏡的尺寸差距懸殊，故資料顯示區背後的顯示器並
        非一顯像顯示器云云。惟查，所謂的揭露並非單純指圖
        形所顯示的內容，舉凡在發明說明中的全部說明皆屬於
        「既有之技術或知識」。請參閱引證一說明書第8欄第
        29行至第37行之記載，引證一之顯示裝置148可為真空
        螢光顯示器、陰極線管、液晶顯示器、平面顯示器，係
        可顯示任何資訊以幫助車上人員。據此可證原告上述主
        張明顯以偏概全，不足採信。
      (2)原告於起訴狀第8頁第12行至第9頁第3行主張，引證五
        之圖６至圖９所顯示的半透光反射膜5並未貼附於反射
        板4 云云。惟查，由引證五摘要段之記載可知，「鏡子
        包括一透明平板塗有或黏有一反射膜」，顯然依引證五
        說明書的揭示，該反射膜亦可塗裝或黏貼在透明平板上
        ，原告主張引證五之反射膜5未貼附在反射板4的說辭亦
        明顯錯誤。易言之，原告單獨以引證一部份圖式揭示
        之內容，主張引證一之資料顯示區背後的顯示器並非一
        顯像顯示器，以及單獨以引證五之圖6~9，主張引證五
        之半透光反射膜5並未貼附在反射板4，確實以偏概全、
        明顯錯誤。反觀原處分書的審定內容，被告之審查確實
        已完整瞭解證據所揭露之內容後再作處分，此處分理由
        當然符合「專利審查基準」對於「既有之技術或識」的
        定義。甚者，原告於起訴狀第8頁第4行至第5行又指
        稱，被告審定引證四之半透明膜片11呈多數點狀且形成
        有間隙設計，或引證五之半透光反射膜5呈多數點狀且
        形成有間隙設計，乃被告看圖說故事之判斷結果云云。
        殊不知，被告審定引證四之半透明膜片11、引證五之半
        透光反射膜5，乃分別有引證四、引證五說明書所載內
        容予以支持、佐證，絕非原告所稱看圖說故事之結果。
        原告僅以引證一、引證五圖式為論述依據，卻又指稱被
        告佐以引證四、引證五圖式所審認之半透明膜片11、半
        透光反射膜5的設計為看圖說故事結果，原告立場顯然
        不一、矛盾、判斷基礎偏差，所持論點亦不足採，原處
        分書之處分基礎亦確實依據證據揭露內容而適法、公允
        。
      2.系爭案申請專利範圍各請求項相較於引證一不具進步性
        ，原處分及原訴願決定皆合法適當：
        (1)系爭案申請專利範圍第1 項相較於引證一不具進步性
          ：
        系爭案申請專利範圍第1 項請求一種「具倒車雷達顯
          示功能之汽車後照鏡」，其包括有一後照鏡10及一整
          合於後照鏡中的影像顯示器20，其中：該後照鏡10係
          於一鏡板12背面形成有多數點狀水銀121 以構成鏡面
          ，而多數點狀水銀121 係以高密度排列，其間則形成
          適當間隙122 。系爭案達成目的功效所運用之技術手
          段為：在一般狀態下，可藉由點狀水銀121 使該後照
          鏡10提供正常後照鏡功能。在倒車時，相關訊息及影
          像資料會傳送到顯示器20，顯示器20的光線可透過間
          隙122 向外透射，進而將影像顯示於鏡板121 。依系
          爭案專利說明書第5 頁倒數第1 、2 行記載可知，「
          該顯示器20為陰極射線管形式或液晶顯示形式」。
        請參閱引證一，其請求一種「電子式反射鏡上具有資
          訊顯示區之構造」，該反射鏡包括鏡體總成110
           (mirror assembly)及顯示裝置148(display
          device) ，該鏡體總成110 包括由玻璃材質製成的透
          明前部基層112(front transparent element)及反射
          層120( the layer of reflector)，該反射層120 的
          資訊顯示區121(information display area) 具有非
          引導部121 a(non-conducting area)，用以顯示顯示
          裝置148 的影像，及引導部121b(conducting area)
          ，進一步地，該該非引導部121a是將反射材料去除形
          成。由引證一說明書第8 欄第29行至第37行記載可知
          ，該顯示裝置148 可為真空螢光顯示器、陰極線管、
          液晶顯示器、平面顯示器，係可顯示任何資訊，例如
          羅盤、時鐘或其他指標以幫助車上人員。將系爭案第
          1 項獨立項與引證一作比對可知：
          甲系爭案界定之顯示器20等同於引證一之顯示裝置
            148 ，原告於起訴狀第5頁第8行指稱引證一之顯示
            器148 並非一影像顯示器，顯屬錯誤。
          乙系爭案之點狀水銀121 、間隙122 亦等同於引證一
            之引導部121b 、非引導部121a。
          丙系爭案第1 項請求項所界定將影像顯示器20整合於
            後照鏡10之設計，等同於引證一將顯示裝置148 整
            合於鏡體總成110 之設計。
          丁系爭案以點狀水銀121 使該後照鏡10提供正常後照
            鏡功能，及利用間隙122 使顯示器20的影像可顯示
            於鏡板12該技術手段，實際上亦等同於引證一以反
            射層120 的引導部121b使鏡體總成110 能提供正常
            鏡子功能，及利用非引導部121a使顯示裝置148 的
            影像可顯示於透明前部基層112 該技術手段。
          戊雖然引證一未明載反射層20以水銀為反射材料，惟
            在系爭案專利說明書第6 頁第13行至第15行已載明
            ，「一般鏡子是在透明玻璃背面塗裝水銀、利用水
            銀的反射表面作為鏡面」，故系爭案之點狀水銀
            121、間隙122當然是熟習此項技術者可由引證一之
            引導部121b、非引導部121a所能輕易完成且未能增
            進功效者。
        據上可證，系爭案與引證一都兼顧有鏡面功能與顯示
          影像功能，意即系爭案不僅在第1項請求項所界定之
          必要構造已揭露於引證一的說明書及圖式中，其亦未
          能較引證一具有較佳的功效，故依進步性判斷之原則
          ，系爭案第1項獨立項相較於引證一確實不具進步性
          。
        (2)系爭案申請專利範圍第2 項至第4 項相較於引證一不
          具進步性：
          系爭案申請專利範圍第2 項至第4 項係進一步界定申
          請專利範圍第1 項之點狀水銀121 可呈幾何形狀、菱
          形狀、方塊狀。查引證一說明書第8 欄第50、51行已
          載明「區域121a及121b可為多種形狀，例如直線形、
          圓形、橢圓形等等」，則系爭案申請專利範圍第2 項
          至第4 項相較於引證一，顯然亦不具有進步性。
        (3)系爭案申請專利範圍第5 項相較於引證一不具進步性
          ：
          系爭案申請專利範圍第5 項係進一步界定申請專利範
          圍第1 項之影像顯示器20進一步顯示有雷達之訊息，
          其至少包括有顯示車後障礙物相關方位的左、右方向
          標誌及顯示有其實際距離之數值。惟查系爭案申請專
          利範圍第5項進一步請求的內容為影像顯示器20可以
          顯示的內容，惟該附屬項所界定的內容與新型專利保
          護之形狀、構造、裝置無關，在權利範圍的解釋上不
          僅等同於其依附之請求項，也理應不符合系爭案核准
          當時專利法第97條的規定。而依進步性判斷之原則，
          系爭案該附屬請求內容相較於引證一之顯示裝置148
          ，也僅為顯示資料於類別之單純限定，此限定亦為熟
          習此項技術者可輕易完成且未能增進功效，故系爭案
          申請專利範圍第5 項相較於引證一，亦不具有進步性
          。
        (4)系爭案申請專利範圍第6 項相較於引證一不具進步性
          ：
          系爭案申請專利範圍第6 項係進一步界定申請專利範
          圍第1 項或第2 項之多數點狀水銀121 係利用網版印
          刷方式形成。查系爭案申請專利範圍第6 項所請求的
          內容為點狀水銀121 的製造方法，與新型專利所保護
          之形狀、構造、裝置無關，且依進步性判斷原則，該
          附屬請求內容相較於引證一之引導部121b、非引導部
          121a，亦僅為製造方法之單純限定，而為熟習此項技
          術者可輕易完成且未能增進功效，故系爭案申請專利
          範圍第6 項相較於引證一，亦不具有進步性。
      3.系爭案申請專利範圍各請求項相較於引證四不具進步性
        ，原處分及原訴願決定皆適法允當：
        (1)系爭案申請專利範圍第1 項相較於引證四不具進步性
          ：
        查引證四所請求之「透視反射鏡」包含裝設有鏡片1
          的殼體2 ，及安裝固定於該殼體2 並位於該鏡片1 內
          側且具有可顯示內容功能的光顯示器件4 。進一步地
          ，該鏡片1 的表層塗鍍或貼黏有既可反光，又可透光
          的半透光膜層（即半透明膜片11），具有可以方便外
          部人員及時觀看該光顯示器件4 所顯示之信息內容或
          只作為普通反射鏡的使用功能。引證四說明書第2 頁
          第12行載明「半透明的介質鏡片1 是由半透明的材質
          製成的單層整體結構或由透明的鏡片和貼塗有半透明
          膜片11構成的複合層結構」，由引證四圖２之揭露可
          證，該半透明膜片11是呈多數點狀且形成有間隙設計
          。再配合引證四說明書第3 頁23行至第25行所載，「
          該半透光膜層（即半透明膜片11）是在鏡子主體的表
          面鍍上薄薄的既可以反光又可以透光的膜（如鋁膜、
          銀膜等）所構成」。因此，熟習此項技術者顯已能瞭
          解該半透明膜片11實際上就是利用引證四圖２所揭示
          之間隙達到透光的功效。
       就系爭案申請專利範圍第1 項所請求將影像顯示器20
         整合於後照鏡10之結構組成而言，實質上等同於引證
         四將光顯示器件4 整合於半透明介質鏡片1 之結構組
         成，而系爭案以點狀水銀121 使該後照鏡10提供正常
         後照鏡功能，及利用間隙122 使顯示器20的影像可顯
         示於鏡板12的技術手段，實際上亦等同於引證四之半
         透明膜片11，兩案不同處僅在於系爭案之反射材料為
         水銀，引證四之反射材料為銀或鋁，惟此項差異不僅
         為非屬新型專利保護標的之材料變化，由系爭案於說
         明書的敘述可知，原告亦認同一般鏡子就是以水銀為
         反射材料，故將銀或鋁改變成點狀水銀121 亦為熟習
         該項技術者所能輕易完成且未能增進功效，依進步性
         判斷之原則，系爭案申請專利範圍第1 項相較於引證
         四亦不具進步性。
       (2)系爭案申請專利範圍第2 項至第4項相較於引證四不具
         進步性：
         系爭案申請專利範圍第2項 至第4 項係進一步界定申
         請專利範圍第1 項之點狀水銀121可呈幾何形狀、菱
         形狀、方塊狀。查系爭案上述附屬請求內容相較於引
         證四之半透明膜片11，僅為形狀之單純變化而已，乃
         熟習此項技術者可輕易完成者，復因此等形狀變化並
         未能使系爭案較引證四具有功效增進，則系爭案申請
         專利範圍第2 項至第4 項相較於引證四，亦不具進步
         性。
       (3)系爭案申請專利範圍第5 、6 項相較於引證四不具進
         步性：
          系爭案申請專利範圍第5項之附屬請求內容相較於
            引證四之光顯示器件4，僅為顯示資料於類別之單
            純限定，乃熟習此項技術者可輕易完成且未能增進
            功效，故系爭案申請專利範圍第5項相較於引證四
            ，不具有進步性。
         系爭案申請專利範圍第6項之附屬請求內容相較於引
           證四之半透明膜片11，僅為製造方法之單純限定，
           此限定即非形狀、構造或裝置之創新，亦為熟習此
           項技術者可輕易完成且未能增進功效，故系爭案申
           請專利範圍第6項相較於引證四亦不具有進步性。
     4.系爭案申請專利範圍各請求項相較於引證五不具進步性
       ，原處分及原訴願決定皆亦無違誤：
       (1)系爭案申請專利範圍第1項相較於引證五不具進步性：
         查引證五所揭露之鏡子1(mirror)具有後視鏡及顯示
           等功能，主要包含有透明平板4(flat transparent
           plate)、設置於該透明平板4背面由鋁或銀所組成之
           半透光反射膜5(translucent reflective film)，
           及顯示器2(monitor)。依據引證五說明書摘要以及
           圖６至圖９顯示內容可知，「該鏡子包括一透明平
           板塗有或黏有一反膜層」，即該半透光反射膜5是塗
           鍍或貼黏於該透明平板4背面，且半透光反射膜5是
           呈多數點狀並形成有適當間隙設計。依據引證五揭
           示內容，熟習此項技術者已能瞭解該半透光反射膜5
           實際上就是利用引證五圖６至圖９所揭示之間隙達
           到透光的功效。
         就系爭案申請專利範圍第1項所請求將影像顯示器20
           整合於後照鏡10之結構組成而言，實質上等同於引
           證五將顯示器2整合於後視鏡1之結構組成，再就系
           爭案以點狀水銀121使該後照鏡10提供正常後照鏡功
           能，及利用間隙122使顯示器20的影像可顯示於鏡板
           12該技術手段而言，實際上亦等同於引證五之半透
           光反射膜5，兩案不同處僅在於：系爭案之反射材料
           為水銀，引證五之反射材料為銀或鋁，惟此單純材
           料變化不僅非屬新型保護標的，以水銀作為反射材
           料，亦為系爭案說明書中自承的既有技術，故系爭
           案之點狀水銀121、間隙122顯為熟習該項技術者可
           由引證五之半透光反射膜5所能輕易完成且未能增進
           功效者，系爭案申請專利範圍第1項相較於引證五不
           具進步性。
       (2)系爭案申請專利範圍第2項至第4項相較於引證五不具
         進步性：
         系爭案申請專利範圍第2項至第4項係進一步界定申請
         專利範圍第1 項之點狀水銀121 可呈幾何形狀、菱形
         狀、方塊狀。查系爭案上述附屬請求內容相較於引證
         五之半透光反射膜5 ，僅為形狀之單純變化而已，乃
         熟習此項技術者可輕易完成者，復因此等形狀變化並
         未能使系爭案較引證五具功效增進，則系爭案申請專
         利範圍第2 項至第4 項相較於引證五，亦不具進步性
         。
       (3)系爭案申請專利範圍第5、6項相較於引證五不具進步
         性：
         系爭案申請專利範圍第5項之附屬請求內容相較於引
           證五之顯示器2，僅為顯示資料於類別之單純限定，
           乃熟習此項技術者可輕易完成且未能增進功效，故
           系爭案申請專利範圍第5項相較於引證五，不具有進
           步性。
         系爭案申請專利範圍第6項之附屬請求內容相較於引
           證五之半透光反射膜5，僅為製造方法之單純限定，
           乃熟習此項技術者可輕易完成且未能增進功效，故
           系爭案申請專利範圍第6項相較於引證五亦不具有進
           步性。
     5.綜上所陳，原處分書確實依據「專利審查基準」的審查
       原則審查本案，原告於起訴狀所主張的多項理由顯為以
       偏概全，不足採信。再依進步性判斷原則比對系爭案與
       各證據，系爭案各請求項相較於引證一、引證四及引證
       五，確實有違核准當時專利法第98條第2項之規定，被告
       為異議成立應不予專利之處分應屬適法、正確，訴願決
       定遞予維持亦合法、適當。請判決如聲明，駁回原告之
       訴以維參加人權益。
　　理  由
一、本件原告經合法通知，無正當理由未於言詞辯論期日到場，
    核無民事訴訟法第386條各款所列情形，爰依行政訴訟法第
    218條準用民事訴訟法第385條第1項前段，由被告聲請而為
    一造辯論判決。
二、按凡對物品之形狀、構造或裝置之創作或改良，而可供產業
    上利用者，得依法申請取得新型專利，為系爭專利核准審定
    時專利法第97條及第98條第1 項所明定。惟其新型如「係運
    用申請前既有之技術或知識，而為熟習該項技術者所能輕易
    完成且未能增進功效時」，仍不得依法申請取得新型專利，
    復為同法第98條第2 項所規定。
三、查本件原告於89年6 月26日以系爭專利向被告申請新型專利
    ，經准予專利並予公告。公告期間，參加人以其違反核准審
    定時專利法第97條、第98條第1 項第1 款及第2 項之規定，
    不符新型專利要件，對之提起異議，案經被告審查，以系爭
    專利違反核准審定時專利法第98條第2 項之規定，而於94年
    8 月3 日以系爭處分「異議成立，應不予專利」之處分。原
    告不服，提起訴願，惟遭訴願決定駁回，遂向本院提起本件
    行政訴訟之事實，有系爭專利之公告之專利公報（91年4 月
    21日，下稱系爭公告公報）、被告收文戳章91年9 月23日之
    原告異議答辯理由書、被告收文戳章91年7 月10日之參加人
    專利異議申請書、參加人異議證據2 （1998年10月20日公告
    之美國第0000000 號「INFORMATION DISPLAY AREA ON
    ELECTRO CHROMIC MIRRORS HAVING A THIRD SURFACE METAL
    REFLECTOR 」專利案，下稱引證1 ）；異議證據3 （88年7
    月16日申請、89年12月1 日公告之第00000000號「機車鏡組
    具發光訊號之裝置」新型專利案，下稱引證2 ）；異議證據
    4 （88年12月9 日申請、90年4 月21日公告之第00000000號
    「倒車雷達之後照鏡隱藏式顯示裝置」新型專利案，下稱引
    證3 ）；異議證據5 （1998年3 月11日公告之大陸地區第
    00000000．3 號「透視反射鏡」專利案，下稱引證4 ）；異
    議證據6 （1999年9 月21日公告之美國第0000000 號「TWO
    WAY MIRROR WITH DUAL FUNCTIONS OF REAR VIEW MIRROR
    AND VIDEO DISPLAY 」專利案，下稱引證5 ）；異議證據7
    （1993年5 月4 日公告之美國第0000000 號「MIRROR
    ASSEMBLY」專利案，下稱引證6 ）；異議證據8 （1996年6
    月2 日公告之美國第0000000 號「MIRROR ASSEMBLY 」專利
    案，下稱引證7 ）；異議證據9 （1998年8 月4 日公告之美
    國第0000000 號「MIRROR ASSEMBLY 」專利案，下稱引證8
    ）；異議證據10（1994年11月1 日公告之美國第00000000號
    「MIRROR ASSEMBLY 」專利案，下稱引證9 ）、系爭處分及
    訴願書等，各附原處分卷足稽，堪認為真實。兩造主要爭執
    在：系爭專利有無違反核准審定時專利法第98條第2 項之規
    定？
四、經查：
  (一)查本件系爭專利申請專利範圍共有6 項，第1 項為獨立項，
    第2 項至第6項為附屬項。係一種具倒車雷達顯示功能之汽
    車後照鏡，其包括有一後照鏡及一整合於後照鏡中的影像顯
    示器；其中，該後照鏡係於一鏡板背面形成有多數點狀水銀
    以構成鏡面，而多數點狀水銀係以高密度排列，其間則形成
    適當間隙，有系爭公告公報[57]申請專利範圍欄1.之載述足
    按（見原處分卷第114 頁）。
  (二)經與引證1比較：
    1.系爭專利與引證1 相較，系爭專利之後照鏡及一整合於後
      照鏡中的影像顯示器，係相同於引證1 之鏡體總合及顯示
      螢幕。系爭專利之後照鏡係於一鏡板背面形成有多數點狀
      水銀以構成鏡面，而多數點狀水銀係以高密度排列，係相
      當於引證1 之由反射材料形成之引導部。系爭專利之鏡板
      背面形成適當間隙，係相當於引證1 將反射之材料予以去
      除而形成之非引導部。且系爭案與引證1 皆是藉由將鏡板
      背面之反射材料予以去除，而形成適當間隙，使影像顯示
      器（顯示螢幕）顯示之資訊可透過該間隙傳至駕駛者眼目
      。其相異處僅在系爭專利係將鏡板背面之反射材料，限定
      為「水銀」塗料而已。然而水銀係屬習用之鏡面反射材料
      ，系爭專利申請專利範圍第1 項獨立項僅為單純材料之限
      定，顯無增進功效之處，難謂具進步性。
    2.系爭專利申請專利範圍第2 項至第4 項所載之附屬項特徵
      與引證1 相較，系爭專利鏡板背面形成有多數點狀水銀以
      構成鏡面，即相當於引證1 由反射材料形成之引導部。其
      相異處僅在「形狀」（幾何形狀、菱形、方塊形等）之變
      化，屬習知技術之簡單運用，且未增進功效，並不具進步
      性。
    3.系爭專利申請專利範圍第5 項之附屬特徵與引證1 相較，
      核屬顯示裝置所顯示之資料可為羅盤、時鐘或其他指標之
      顯示裝置，其相異處僅顯示資料在類別上的單純限定，仍
      為熟習該項技術者可輕易完成者，且未能增進功效，亦不
      具進步性。
    4.系爭專利申請專利範圍第6 項之附屬特徵與引證1 由反射
      材料形成之引導部相較，其相異處僅為製造方法之單純限
      定，仍為熟習該項技術者所能輕易完成者，且未能增進功
      效。是知，系爭專利申請專利範圍第2 項至第6 項亦不具
      進步性。
  (三)經與引證4 及5 比較：
    1.由引證4 及5 所示圖形，尤其引證5 第6 至8 圖（見原處
      分卷第69及70頁）可見其揭示半透光反射膜為多數點狀其
      間則形成適當間隙，因之熟習該項技術者均能瞭解該半透
      光反射膜主要利用其間隙以達到透光之功效。是系爭案在
      構造上，其後照鏡及一整合於後照鏡中的影像顯示器，已
      為引證4 、5 所揭露。即系爭專利之鏡板背面形成有多數
      點狀水銀以構成鏡面，係相當於引證4 、5 之由反射薄膜
      多數點狀之銀或鋁以構成鏡面，其間則形成適當間隙。
    2.由引證4 之摘要中敘及「在鏡片的表層塗鍍或貼黏有既可
      反光又可透光的半透光膜層」，其說明書第3 頁中敘及「
      可以反光又可以透光之的半透光膜（如鋁膜、銀膜）」；
      由引證5 之說明書第3 欄第17至21行中敘及「鏡片由透明
      之玻璃及其背面由鋁或銀所組成之半透光反射膜所構成」
      。
    3.可見系爭專利與引證4 、5 皆是在鏡板背面之反射層內形
      成有間隙，而使影像顯示器顯示之資訊可透過該間隙傳至
      駕駛者。而系爭專利案其相異之處僅在系爭專利鏡板背面
      之反射材料為水銀，而引證4 、5 之反射材料為銀或鋁，
      此種單純之材料不同，並無增進功效之處，益見系爭專利
      不具進步性。
    4.系爭專利申請專利範圍第2 項至第4 項所載之附屬特徵與
      引證4 、引證5 相較，其相異之處僅在形狀上之變化，係
      屬習知技術技術之簡單運用，且未增進功效，不具進步性
      。
    5.系爭專利申請專利範圍第5 項所載之附屬特徵與引證5 影
      像顯示器可顯示電視、全球定位系統、電子地圖、攝影機
      、電腦所輸送之各種訊息，該訊息包括車後之影像等相較
      ，其相異之處僅顯示裝置顯示之資料在類別上之單純限
      定，為熟習該項技術所能輕易完成，且未能增進功效者，
      亦不具進步性。
    6.系爭專利申請專利範圍第6 項所載之附屬特徵與引證4、5
      之多數點狀之鏡面相較，其相異之處僅是製造方法之單純
      限定，係屬習知技藝之簡單運用，且未增進功效，不具進
      步性。
五、綜上，原告雖訴稱系爭專利與引證1 、引證4 及引證5 比對
    在構造上顯然不同，是項技術縱根據引證1 、引證4 及引證
    5 內容為之，亦難以輕易完成系爭專利等語，惟經查證結果
    與原告所主張事實不符，有如上述，且原告經合法送達復不
    到場爭執，所訴均委無足採，系爭專利，只是習知技術之簡
    易運用而已，並未具進步性。從而被告以系爭專利有違核准
    審定時專利法第98條第2 項之規定，於94年8 月3 日以系爭
    處分為「異議成立，應不予專利」之處分，並無違誤，訴願
    決定予以維持，亦無不合。原告徒執前詞，聲請撤銷，為無
    理由，應予駁回。
六、本件判決基礎已經明確，兩造其餘主張或陳述，與判決結果
    無影響，不再一一論述。
據上論結，本件原告之訴為無理由，依行政訴訟法第218條、第
98條第3項前段，民事訴訟法第385條第1項前段，判決如主文。
中　　華　　民　　國　　96　　年　 　2　　月　　1　　 日
                    第六庭審判長法　官  林  文  舟
           　　　  　　　　　　 法　官  許  瑞  助
           　　　　  　　　　　 法　官  陳  鴻  斌
上為正本係照原本作成。
如不服本判決，應於送達後20日內向本院提出上訴狀並表明上訴
理由，如於本判決宣示後送達前提起上訴者，應於判決送達後20
日內補提上訴理由書（須按他造人數附繕本）。
中　　華　　民　　國　　96　　年　 　2　　月　　6　　 日
            　　　　  　　　　　書記官  陳  清  容
